臺灣臺南地方法院民事判決
109年度訴字第1711號
原      告  升越科技有限公司

法定代理人  呂玉英  
訴訟代理人  王朝揚律師
被      告  寶一科技股份有限公司

法定代理人  曾國浩  
訴訟代理人  黃進焜  
            胡仁達律師
上列當事人間請求給付承攬報酬事件，本院於民國110年8月16日
言詞辯論終結，判決如下：
    主  文
被告應給付原告新臺幣柒拾捌萬捌仟零參拾壹元，及自民國一百
零九年十一月十一日起至清償日止，按週年利率百分之五計算之
利息。
原告其餘之訴駁回。
訴訟費用由被告負擔百分之二十二，餘由原告負擔。
本判決原告勝訴部分，於原告以新臺幣貳拾陸萬貳仟陸佰柒拾柒
元為被告供擔保後，得假執行。但被告如以新臺幣柒拾捌萬捌仟
零參拾壹元為原告預供擔保，得免為假執行。
原告其餘假執行之聲請駁回。
    事實及理由
一、原告起訴主張：
  ㈠訴之聲明：
  ⒈被告應給付原告新臺幣（下同）360萬9,425元，及自起訴狀
    繕本送達之翌日起至清償日止，按週年利率5％計算之利息。
  ⒉原告願供擔保，請准宣告假執行。 
  ㈡被告為航太薄鈑金屬件製造業者，前陸續委託原告承製航太
    環件，被告於民國107年4月9日以編號00000000號訂單（下
    稱系爭環件採購單）訂購航太環件59套（下稱系爭航太環件
    ，加工件號：B0000-00000），原告依被告訂製版本陸續生
    產並交付被告。詎原告交付44套成品給被告後，被告竟通知
    原告，該44套環件成品為舊版本尺寸，與歐洲客戶要求之尺
    寸略有不同，又該44套環件需另送歐洲客戶判定後，始能決
    定是否符合契約需求，而向原告預先收取每套400歐元之瑕
    疵判定費（下稱系爭判定費），合計17,600歐元，並於107
    年6月30日自其應給付原告之承製款項逕行扣除系爭判定費6
    0萬8,256元（即17,600歐元）。原告嗣於109年2月19日與被
    告洽談過程中，始知歐洲客戶就系爭航太環件已驗收及付款
    完畢，並未爭執尺寸或另送判定，則被告預扣系爭判定費之
    法律上原因已不存在，即屬無法律上原因而受有利益，原告
    依不當得利之法律關係，自得請求被告返還。
  ㈢被告另於107年6月15日傳真編號00000000號採購單（下稱系
    爭模具採購單），委託原告開發並製作製作編號30G5059、3
    0G5053模具型架（下總稱系爭模具，設計/含工帶料全外包
    ），價金為521萬8,500元（含稅）。原告於107年6月21日同
    意承接並傳真通知被告後，原告旋依約於同年月26日提供模
    具圖檔供被告公司内部討論。惟被告公司各單位對於原告提
    供之模具設計意見不一，其多次修改確認，並通知原告依其
    指示修改後，嗣始陸續確認委託開發模具之相關材質、尺寸
    等細節，並經被告確認後驗收使用。被告委託原告開發系爭
    模具，既以「含工帶料全外包」方式委託原告開發模具，足
    見兩造間之契約約定由原告以「含工帶料」全部承包方式為
    被告開發模具，則兩造間應成立製造物供給契約，原告就模
    具開發製作應適用承攬之法律關係，並得請求報酬。惟被告
    於訂購後，迄今僅支付原告頭期款208萬7,400元，及於驗收
    後支付新臺幣12萬9,931元，合計221萬7,331元，原告自得
    請求被告給付模具開發費用之餘款300萬1,169元（計算式：
    5,218,500－2,217,331＝3,001,169）。
  ㈣又被告僅傳真系爭採購單予原告，並未提供系爭模具所需之
    尺寸、規格、材質等攸關承攬契約是否成立之模具相關細節
    ，縱原告於107年6月21日通知被告同意承製系爭模具，惟因
    斯時雙方就系爭模具之尺寸、規格、材質等承攬工作内容既
    尚未有共識（實則根本尚未討論），揆諸民法第153條第1項
    、第490條第1項規定，雙方承攬契約仍尚未成立，仍須俟日
    後被告就系爭模具之尺寸、規格、材質等（即承攬工作内容
    ）告知原告並經原告同意後，承攬契約始行成立。
  ㈤而原告於接單後2個月内，已將系爭模具全部製作完畢，並全
    部送至被告試模；惟被告並非全部一起測試，而係依序逐套
    分批進行試模測試。因試模過程中，被告之機器設備、檢驗
    無法立即配合，且因被告係逐套分批試模檢驗，如有不合格
    ，原告會立即修改，並與被告討論；模具之修改，如不符合
    藍圖，原告會主動修改外，被告亦會要求原告修改，也有為
    配合被告之機器而經被告要求修改之情形，甚至有因試模過
    程遭遇阻礙而經兩造同意變更原契約內容（如由鍍鈦改鍍低
    溫鉻）等情，原告始未能依系爭模具採購單第6條約定，於
    接單後120日内完成模具製作，系爭模具遲至109年4月間始
    全部試模完成。上開遲延原因不可歸責於原告，自不負遲延
    責任，被告主張扣除違約金，顯無理由。
  ㈥縱認原告就系爭模具開發製造有所遲延，然系爭模具採購單
    上約定之違約金為承攬總價2‰按日計罰，已屬過高，被告主
    張應扣除之逾期違約金高達300萬1,169元，實屬過苛，請審
    酌原告早於107年6月25日即提供模具圖檔以供被告内部討論
    ，其後之開發設計延宕係因被告公司多次修改及變更設計所
    致，且本件承攬總金額僅為521萬8,500元，故應予以酌減至
    適當數額。
  ㈦兩造曾於109年2月19日於被告公司開會討論並達成共識，被
    告願意給付系爭航太環件之『加工費』33萬8,800元（未稅，
    含稅為35萬5,740元）及30G5059模具尾款73萬2,000元（未
    稅，含稅為新臺幣76萬8,600元），並於109年2月20日以電
    子郵件通知原告開立上開二項目之發票（附件三），原告旋
    即依被告指示開立發票2紙金額共112萬4,340元（附件四）
    寄交被告，但被告於收受發票後，僅匯款52萬1,154元（附
    件五），尚有60萬3,186元之差額（計算式：112萬4,340元－
    52萬1,154元＝60萬3,186元）未給付。又30G5053模具，原告
    起初以108萬元發票向被告請款，被告於108年6月25日以電
    子郵件通知原告更換為90萬元之發票後向被告請款（附件六
    ），嗣原告依被告之指示開立94萬5,000萬元（含稅）之發
    票（附件七）交付被告。然被告收受該發票後，仍拒不給付
    90萬元。不論系爭模具交付是否遲延，惟上開款項既係被告
    要求原告開具發票，顯見被告就發票所示之金額亦同意給付
    。然被告於收受發票後，短少給付之金額為150萬3,186元（
    計算式：60萬3,186元＋90萬元＝150萬3,186元)，自應補足上
    開發票款項缺額部分。
  ㈠聲明：
  ⒈原告之訴駁回。
  ⒉如受不利判決，被告願供擔保，請准宣告免為假執行。 
  ㈡預扣系爭判定費部分：
  ⒈被告為國内專業航太OEM零組件製造廠，原告係被告委外從事
    工件加工及模具設計施工之廠商。原告明知被告製造之零組
    件，為主要客戶美國Pratt&Whitney及法國Safran Group旗
    下各廠商委託製作，相關零件產品需合於飛行安全之嚴格標
    準，其仍允與被告簽訂承攬契約書（下稱系爭契約，雖係於
    108年8月2日簽訂，然依第17、3條約定，本件爭議亦有適用
    。）依系爭契約第1條、第2條、第7條、第8條規定，可知原
    告製作完成之工件，需符合被告之驗收標準，如原告完成之
    工作，為瑕疵工件者，應負擔損害賠償責任。而依被告與客
    戶Safran Aero Boosters S.A公司簽立之買賣契約特別條款
    第13條、第16.1條、第20.3條，被告交付之產品若每一年度
    有5件以上瑕疵者，客戶得收取每件400歐元之行政費用（ad
    ministrative expenses），若因此導致終端客戶使用成品
    時受有損害，被告仍需負賠償責任。上開費用之請求並未有
    期間限制，故縱被告客戶允收系爭航太環件，然仍未出具文
    件免除被告之賠償責任，被告仍面臨客戶隨時可能請求給付
    該費用之法律責任，此係因可歸責於原告事由所致，並非如
    被告尚未給付即可將系爭判定費退還原告。且依系爭契約第
    8、9條等約定，原告仍負瑕疵損害賠償責任。
  ㈢系爭模具承攬報酬部分：
  ⒈系爭模具採購單依系爭契約第2條第2項約定，視為兩造契約
    之一部分，凡系爭契約未約定者，以採購單為準。而依系爭
    模具採購單之條款，可知原告承攬之範圍包括模具之設計及
    施工，原告應於約定期限内完成模具並經被告驗收後，被告
    方須給付尾款；果若原告無法遵期完成承攬工作者，被告得
    以總價每日2‰計罰。而「30G5059」模具組係由「30G5059」
    D01至D09模具所組成；「30G5053」模具組則包含30G0000-0
    0D01至D06模具在内，故若一模具未能完成致未能按前揭採
    購單條款約定成品驗收者，仍屬未完成驗收。
  ⒉系爭模具採購單所載之模具是否完成驗收及驗收時間如下：
　⑴30G5059模具組：
　①30G5059D01成型模Ⅰ：
　　原告實際交付被告之日期為108年11月25日，然依系爭模具
    採購單約定，原應施作原色低溫鍍鈦，然因原告主動建議改
    以鍍鉻拋光，嗣兩造於108年12月10日會議中同意需鍍3次，
    以確保品質，並由被告委託廠商施工，母模每次1萬2,000元
    ，公模每次6,000元，故此部分應扣除鍍層費用5萬4,000元
    。
　②30G5059D02成型模Ⅱ：
　　原告實際交付被告之日為109年2月13日，又本項模具因原告
    未依約定鍍鈦而改以鍍鉻拋光替代，經廠商報價鍍鉻費用與
    上述，故應扣除鍍層費用5萬4,000元。
　③30G5059D03成型模Ⅲ：
　　原告實際交付被告之日期為109年2月13日。
　④30G5059D04沖16孔模：
　　雖原告曾將此模具交付被告試模，然試模後仍有包括「干涉
    舌頭面底端無法貼面」等瑕疵，經被告於109年1月間試模後
    仍無法通過驗收，被告為免原告遲未完成工作而繼續遲延受
    罰，乃與原告協商暫緩執行此模具之開發。
　⑤30G5059D05整型模、30G5059D06折邊模：
　　原告確於108年11月25日將模具交由被告驗收。
　⑥30G5059D07沖内外側圓孔模、30G5059D08沖内外側U型孔模、
    30G5059D09沖内外側鑰匙孔模：
　　因原告遲未能完成本項及下列30G5059D08沖内外側U型孔模
    、30G5059D09沖内外側鑰匙孔模，原告之黃翊銓執行長提出
    現況結案方案，經兩造商議後，原告於109年1月22日出具切
    結書，表示擬以現況結案，僅請款總價40％，顯見本模具根
    本未完成及驗收。
　⑦30G5059模具組未稅價格為317萬0,000元，加計稅額為332萬8
    ,500元，扣除被告已付40％報酬（含稅）133萬1,400元、鍍
    鉻費用（含稅）11萬3,400元、暫緩執行30G5059D04沖16孔
    模報酬尾款（含稅）10萬7,100元（計算式：170,000×60％×1
    .05＝107,100元，並扣除30G5059D07至D09結案報酬尾款（含
    稅）100萬8,000元【計算式：（533,334＋533,333＋533,333
    ）×60％×1.05＝1,008,000】後，餘額為76萬8,600元。原告方
    於109年2月20日開立同額新臺幣76萬8,600元發票請款（被
    證10)。然因本模具組因可歸責於原告事由未能按採購單約
    需求日期107年10月17日前完成工作，故應自翌（18）日起
    至30G5059D04沖16孔模具試模最終日109年1月16止，按日負
    總價2‰遲延罰款責任。
　⑵30G5053模具組：
　①本項模具組除30G0000-00D03整型模經兩造同意終止承攬（原
    告無請求尾款之權利）外，原告係遲至108年5月30日方將其
    餘模具交付被告驗收。本模具組之承攬總價為180萬元，加
    計稅金後為新臺幣189萬元，扣除被告已付40％承攬報酬75萬
    6,000元（含稅）、扣除30G0000-00D03承攬報酬18萬9,000
    元（含稅），餘額為94萬5,000元（含稅），原告方於108年
    6月25日開立同額94萬5,000元發票請款。
  ②本模具之需求日期亦為107年10月17日，原告所完成之部分承
    攬工作顯有遲延，應按日負總價2‰遲延罰款責任。
  ㈣原告就系爭模具應負遲延罰款：
  ⒈依系爭模具採購單條款約定，如原告未能符合工件成品驗收
    且符合圖面公差標準，逾期需以總價每日2‰計罰。30G5059
    模具組部分，原告應自107年10月18日至30G5059D04模具試
    模最終日即109年1月16日止，共455日，負遲延責任，而該
    模具總價為317萬元（未稅），以每日2‰計算遲延罰款為288
    萬4,700元（計算式：317萬元×455日×2‰＝288萬4,700元）。
    30G5053模具組部分，原告應自107年10月18日至完成驗收並
    提供設計圖之日即108年5月30日，共224日負遲延責任。該
    模具總價為180萬元（未稅），扣除兩造合意取消之30G0000
    -00D03模具18萬元後，剩餘162萬元應以每日2‰計算遲延罰
    款為72萬5,760元【計算式：162萬元×*224日×2‰＝72萬5,760
    元】。上開罰款共361萬0,460元，被告請求扣除之違約罰款
    僅新臺幣321萬6,369元。
  ⒉原告自知給付遲延，曾匯款給付119萬2,713元罰款（嗣被告
    曾主動退還溢扣之遲延罰款5,100元給原告，故原告實際匯
    款給付遲延罰款為118萬7,613元，另被告以他案應付原告之
    款項47萬5,500元抵充後，剩餘遲延罰款仍有155萬3,256元
    。
  ⒊原告就30G5059、30G5053模具組，雖曾開立各76萬8,600元、
    94萬5,000元發票請款，然扣除原告應負擔之罰款155萬3,25
    6元後，被告業已給付餘額16萬0,344元予原告（即原告自認
    收受12萬9,931元，然原告誤將稅款3萬0,413元扣除），實
    無原告所述尚有積欠承攬報酬300萬1,169元情事。
  ⒋民法第252條固有違約金過高者得請求酌減之規定，惟原告主
    張酌減違約金並未舉證證明，且其已交付之金額，乃依契約
    所為自願給付，不得請求返還外，徵以原告所承攬之工作，
    為涉及飛航安全之重要零件，且被告客戶對於交付期限及品
    質，亦有嚴格要求，原告主張形同要求被告承擔原告債務不
    履行之不利益結果，自無理由。
  ⒌原告將系爭模具採購單蓋印傳真回覆前，已看過被告提供之
    成品圖及類似成品的工件，充分瞭解被告交付承攬之工作內
    容，承攬報酬之金額亦由兩造溝通議價一致，待被告技術單
    位與原告確認需求後，被告採購單位依技術單位需求日期，
    與原告協商交期及價格，而系爭模具採購單之作成日期為10
    7年6月15日，同日即由被告採購人員傳真給原告，並電話告
    知聯繫，原告於同年月21日蓋印回傳確認，足見原告業已詳
    為審酌其履約能力及利潤，並可遵守履約需求日期及驗收標
    準後，方為允諾，並回傳確認承攬内容，原告竟稱兩造遲至
    原告進行試模，並與被告人員討論試模頂出、定位等需求時
    ，承攬契約始成立云云，顯係刻意為脫免遲延罰款責任。
  ⒍原告之員工黃彥豪於108年5月20日回覆被告之員工陳泯縉之
    電子郵件（被證19），仍在解釋30G5059D01、D04、D06、D0
    7、D08及D09模具有諸多瑕疵或預期交付時間，30G0000-00D
    04模具僅在圖面修改階段，可證原告遲延交付模具。另原告
    之員工黃彥豪於107年10月29日寄發電子郵件通知被告之採
    購人員黃翔源，表示對於遲延部分深感抱歉，並自行規劃30
    G5059D04沖孔模流程表給被告（被證20），又參該郵件所附
    原告107年10月29日道歉函，足證原告過去皆自陳係可歸責
    於己之事由而遲延交貨。
 ㈤原告另主張曾依被告要求而開立35萬5,740元、76萬8,600元、
   94萬5,000元之發票，然被告僅匯款52萬1,154元，應補足短
   少之150萬3,186元云云。惟109年2月19日會議，被告公司之
   胡淑賢副總表示遲延罰款加起來就是300多萬元，原告負責人
   呂玉英之配偶劉季芳回問該300多萬元遲延罰款是否就是模具
   之遲延罰款（被證2譯文第2、3頁）？可知雙方於當日尚在討
   論遲延罰款之金額，被告並無允諾免除原告遲延罰款，不可
   能承諾給付原告主張短少之150萬3,186元。又被告之胡淑賢
   副總向原告人員說明，模具尾款73萬2,000元，因要扣除客戶
   判定費60萬8,256元，剩餘尾款才會給付原告（譯文第11頁）
   ，故被告之採購人員黃翔源方於翌（20）日通知原告開立發
   票。此互核原告於該次會議前即109年1月21日尚願匯款給付3
   0G5059D04遲延罰款7,480元，可證原告自認其應負遲延責任
   ，故原告此部分主張，尚屬無據。
三、兩造不爭執事項：
  ㈠被告於107年4月9日傳真如附件一所示之系爭環件採購單予原
    告，委由原告製作航太環件59套（即系爭航太環件，其種類
    、數量如訂單上所載），原告於同年4月11日傳真回覆被告
    同意承攬製作（補字卷第27-31頁）。
  ㈡被告於107年6月15日傳真如附件二所示之系爭模具採購單予
    原告，委由原告製作編號30G5059、30G5053模具型架（即系
    爭模具，設計/含工帶料全外包），30G5059模具包含30G505
    9D01-D09等9種零件，價金為332萬8,500元（含稅），30G50
    53模具包含30G0000-00D01-D06等6種零件，價金為189萬元
    （含稅），故承攬金額總計為521萬8,500元（含稅），原告
    於同年6月21日傳真被告同意承攬製作（補字卷第33-37頁）
    。
  ㈢系爭模具採購單上記載：（1)廠商接單後20天提供圖檔讓寶
    一内部討論審核。（2）經寶一內部討論完成後將相關資料
    提供給廠商參考，以利模具後續製作。（3）如設計圖檔已
    完成，需提供寶一圖檔必要時討論。（4）須待雙方討論結
    果後才可製作。（5)廠商接單後60天（2個月）進行試模（
    至寶一廠内）。（6)廠商接單後120天（4個月）完成模具製
    作（驗收標準：工件成品驗收，需符合圖面公差要求）（成
    形模具需做原色低溫鍍鈦）。（10)付款方式：訂單確認後
    先行支付總金額40%餘款。60%等模具驗收合格後進行現金付
    款。（17)如廠商未能於期限内完成，逾期需以總價每日千
    分之二計罰，如無法於交貨期限内完成交貨，請務必於接單
    三日内告知否則視同接受。（18)主案由廠商連工代設計。
    （補字卷第35頁）
  ㈣兩造於108年8月2日簽立系爭契約，條文內容約略如下（本院
    卷第41-49頁）：
  ⒈第1條（契約標的）記載：指雙方約定，由乙方（原告）依甲
    方（被告）記載於採購單上之需求所承攬製作之工件。
  ⒉第2條（訂貨）第1項記載：乙方應依甲方合法代理人所簽署
    之採購單製作工件。第2項記載：採購單視為契約之一部分
    ，本契約未約定者，悉以甲方採購單所載為準。
  ⒊第8條（驗收）：
  ⑴乙方同意所交付之工件由甲方依採購單、甲方技術文件之規
    定，或其他甲方同意之驗收方式及標準驗收。
  ⑵甲方簽收乙方工件後，應於盡速完成驗收。
  ⑶經甲方驗收合格後，視為完成交貨，但有不能即知之瑕疵者
    ，不在此限。乙方因本契約所須負擔之一切義務與貴任，並
    不因甲方完成驗收而免除。
  ⒋第9條（瑕疵擔保責任）第1項記載：如乙方製作完成之工件
    不符前條所定驗收標準者（瑕疵工件），甲方得定相當期限
    ，請求乙方修補之。如甲方因此受有損害，均由乙方負擔。
    第2項記載：因修補所生相關費用（包括但不限於運輸费用
    ），均由乙方負擔。
  ⒌第17條（其他）第3項記載：除本契約第13條另有約定外，至
    雙方簽約日期時，甲方已向乙方採購，而乙方尚未完成工作
    並交貨者，亦有適用本契約之適用。
  ㈤被告就原告交付之系爭航太環件59件，認為其中44件有瑕疵
    ，故對原告預為扣留60萬8,256元（即17,600歐元）價金，
    作為歐洲客戶判定瑕疵之行政費用（下稱系爭行政費用）（
    本院卷第133-141頁）。
  ㈥30G5059D01凸圓成型模I：單價28萬元（未稅），原告交付被
    告之日期為108年11月25日，被告有於當日開立銷貨單予原
    告，兩造同意需鍍鉻拋光3次。嗣由被告委託其他廠商施作
    ，被告支出鍍鉻費用為5萬4,000元（本院卷第67-75頁）。
  ㈦30G5059D02凸圓成型模II、30G5059D03凸圓成型模Ⅲ：單價各
    為28萬元（未稅），原告交付被告之日期為109年2月13日，
    被告有於當日開立銷貨單予原告，兩造同意凸圓成型模II需
    鍍鉻拋光3次。嗣由被告委託其他廠商施作，被告支出費用
    為5萬4,000元（本院卷第77-81頁）。
  ㈧30G5059D04沖16孔模：單價17萬元（未稅），被告員工陳泯
    縉曾於108年11月27日以電子郵件通知原告，該零件仍有「
    干涉舌頭面底端無法貼面」之瑕疵（本院卷第83頁）。
  ㈨30G5059D05整型模、30G5059D06折邊模：單價各為26萬、30
    萬元（未稅），原告交付被告之日期為108年11月25日。
  ㈩原告於109年1月22日簽立切結書，內容略謂（本院卷第85頁
    ）：
  ⒈30G5059D07、30G5059D08、30G5059D09等3組側沖模具，被告
    同意以現有採購單3組側沖模具承接總金額（未稅）之40%，
    即160萬（未稅）×40%＝64萬（未稅）現況結案，現況結案後
    3組側沖模具所有權為被告所有。
  ⒉如被告後續有需求須原告完成3組側沖模具，而原告需依系爭
    模具採購單之3組側沖模具總額的60%承接（未稅）並將3組
    側沖模具完成。（160萬×60%=96萬）（未稅）
  ⒊如被告後續有需求須原告完成3組側沖模具之新訂單，但原告
    無法完成，則原告需退回已現況結案之系爭模具採購單3組
    側沖模具承接總金額（未稅）之40%訂金，即64萬元（未稅
    ）退還給被告，原告將上述金額，退還給被告後，3組側沖
    模具所有權為原告所有。
  原告於109年2月20日，開立30G5059D01、D02、D03、D05、D0
    6之統一發票予被告，銷售金額為76萬8,600元（本院卷第87
    頁）。
  原告於108年5月30日，開立30G0000-00D01成型膜Ⅰ、30G0000
    -00D02成型膜Ⅱ、30G0000-00D04沖16孔膜、30G0000-00D05
    、30G0000-00D06沖製內外側孔模之銷貨單予被告，金額總
    計170萬1,000元（含稅）（本院卷第89頁）。
  原告於108年6月25日，開立品名為30G0000-00D01（尾款）、
    數量一式，銷售金額為94萬5,000元之統一發票予被告（本
    院卷第91頁）。
  被告曾於109年7月27日寄發電子郵件予原告，內容略謂：經
    被告主管胡副總指示，有關原告的瑕疵判定費，因主管念雙
    方長期合作，有關此判定費被告將歸還，但原告須於7月29
    日前完成附件「切結書」填寫並蓋章，並將正本繳交至被告
    ，如完成切結書填寫，被告將於7月底歸還款項。惟原告並
    未填寫該切結書（本院卷第175、193頁）。
  原告曾於107年11月22日匯款29萬8,200元至被告所有之彰化
    銀行新營分行0000-00-00000-0-00號帳戶；於107年12月24
    日，各匯款29萬8,200元、9,940元至上開帳戶；於108年9月
    27日匯款57萬4,473元至上開帳戶；108年12月25日匯款4,77
    0元至上開帳戶；於109年1月21日匯款7,480元至上開帳戶（
    本院卷第195-203頁）。
四、得心證之理由：
  ㈠按稱承攬者，謂當事人約定，一方為他方完成一定之工作，
    他方俟工作完成，給付報酬之契約。承攬人完成工作，應使
    其具備約定之品質及無減少或滅失價值或不適於通常或約定
    使用之瑕疵。承攬人不於前條第1項所定期限內修補瑕疵，
    或依前條第3項之規定拒絕修補或其瑕疵不能修補者，定作
    人得解除契約或請求減少報酬。因可歸責於承攬人之事由，
    致工作逾約定期限始完成，或未定期限而逾相當時期始完成
    者，定作人得請求減少報酬或請求賠償因遲延而生之損害。
    民法490條第1項、第492條、第494條前段、第502條第1項分
    別定有明文。次按承攬人依民法第492條規定所負之瑕疵擔
    保責任係無過失責任，不以有可歸責承攬人之事由存在為必
    要（最高法院87年度台上字第172號民事判決意旨參照）。
  ㈡系爭航太環件部分：
    原告主張被告之國外客戶已就系爭航太環件驗收及付款完畢
    ，迄今未向被告請求給付系爭判定費，且被告已同意返還等
    語，並提出電子郵件為憑（本院卷第175頁）。經查：
  ⒈按無法律上之原因而受利益，致他人受損害者，應返還其利
    益。雖有法律上之原因，而其後已不存在者，亦同，民法第
    179條定有明文。查原告於107年4月11日同意承攬被告委託
    製作之系爭航太環件59套，惟因其中44套具有可歸責於被告
    而產生之瑕疵（內徑輪廓加工錯誤，造成客戶端後續製程無
    法加工），經被告扣留60萬8,256元（即17,600歐元）價金
    ，作為歐洲客戶判定瑕疵之行政費用乙情，為兩造所不爭執
    ，復有原告之矯正報告單在卷可參（本院卷第133頁），堪
    信屬實。
  ⒉次查，被告與歐洲客戶Safran Aero Boosters S.A.公司簽訂
    之買賣契約特別條款（Special Terms of Purchase）第20.
    3條「瑕疵處理行政費」（Administrative costs for proc
    essing non-conformance）：When the Supplier introduc
    es more than five waivers per year, due to its respo
    nsibility, the Supplier shall be liable for four hun
    dred euros (€400) in administrative expenses for eac
    h additional waiver introduced.（供應商若因可歸責於
    己事由而於每一年度交付超過5件不良品者，應就每件不良
    品負擔各400歐元之行政費用。），有該契約條款附卷可佐
    （本院卷第135-141頁），堪認為真。是原告承作交付之系
    爭航太環件既具有瑕疵，依法本應負擔瑕疵擔保責任，故被
    告扣留原告之承攬報酬60萬8,256元（約17,600歐元，計算
    式：400×44＝17,600）作為該客戶依上開條款可能請求給付
    之系爭判定費，並非無據。且依兩造不爭執事項，原告提
    出之上開電子郵件係原告需填寫切結書，被告始同意返還系
    爭判定費，然原告既未填寫該切結書，難謂被告已同意返還
    。
  ⒊另證人即被告技術組主管黃進焜於本院審理中具結證稱：國
    外客戶就系爭航太環件已驗收付款與被告，目前並未向被告
    請求系爭判定費，通常是隔年就會請求，但最久是到3年後
    等語（本院卷第157頁）。而被告之109年11月19日之民事答
    辯狀自承該客戶已收受系爭航太環件2年許（本院卷第23頁
    ），已逾一般客戶交貨隔年請求之時期，且迄今已近3年，
    該客戶仍未向被告請求系爭判定費，該客戶縱未出具拋棄請
    求系爭判定費之相關文件，應可認定其不再就系爭判定費予
    以請求，故被告預扣系爭判定費之法律上原因業已消滅，原
    告主張依不當得利法律關係，請求被告返還系爭判定費60萬
    8,256元，核屬有據。
  ㈢系爭模具部分：
  ⒈30G5059D01-D09模具部分：
  ⑴查原告於107年6月21日同意承作被告委託之此部分模具，承
    攬報酬為332萬8,500元（含稅），業於108年11月25日交付D
    01、D05、D06，於109年2月13日交付D02、D03，然原告未依
    系爭模具採購單條款第6條規定，就D01、D02予以鍍鈦，由
    被告支出鍍鉻費用計有10萬8,000元（未稅）。原告未完成
    之D07、D08、D09部分，則由原告於109年1月22日簽立切結
    書，被告以64萬元結案，D04則未通過驗收，嗣原告於109年
    2月20日開立76萬8,600元發票予被告等情，詳如兩造不爭執
    事項㈥至，復有被告於108年11月27日寄予原告之電子郵件
    在卷可稽（本院卷第83頁），堪認屬實。
  ⑵準此，此部分承攬報酬計為332萬8,500元，依系爭模具採購
    單第10條規定，訂單確認後被告需先行支付原告總金額40%
    即133萬1,400元，加上鍍鉻費用（含稅）11萬3,400元（計
    算式：108,000×1.05＝113,400），即被告已支付144萬4,800
    元。至未完成之D07、D08、D09部分，其餘60%價金（含稅）
    即100萬8,000元（計算式：1,600,000×60％×1.05＝1,008,000
    ），已無須給付。又未通過驗收之D04其餘60%價金（含稅）
    10萬7,100元【計算式：170,000×60％×1.05＝107,100】，亦
    無須給付，故被告就此部分應給付原告之承攬報酬76萬8,60
    0元（計算式：3,328,500－1,331,400－113,400－1,008,000－1
    07,100＝768,600）。
  ⒉30G0000-00D01-D06模具部分：
    查原告於107年6月21日同意承作被告委託之此部分模具，承
    攬報酬為189萬8,500元（含稅）。原告於108年5月30日，開
    立30G0000-00D01成型膜Ⅰ、30G0000-00D02成型膜Ⅱ、30G000
    0-00D04沖16孔膜、30G0000-00D05、30G0000-00D06沖製內
    外側孔模之銷貨單予被告，金額總計170萬1,000元（含稅）
    ；嗣於108年6月25日，開立品名為30G0000-00D01（尾款）
    、數量一式，銷售金額為94萬5,000元之統一發票予被告（
    本院卷第91頁）。故被告就此部分應給付原告94萬5,000元
    。
  ⒊逾期違約金部分：
  ⑴查系爭模具之交貨日期為107年10月17日，而系爭模具採購單
    第17條約定：如廠商未能於期限内完成，逾期需以總價每日
    千分之二計罰，如無法於交貨期限内完成交貨，請務必於接
    單三日内告知否則視同接受，有系爭模具採購單在卷可佐（
    補字卷第33、35頁）。而原告並未依約於107年10月17日交
    貨，已如前述，故原告依上開條款，請求被告給付逾期違約
    金，並非無據。
  ⑵證人黃進焜於本院審理中具結證稱：系爭模具需全部完成後
    才算完成工作，缺一組就無法完成，被告驗收完後，原告就
    會開立銷貨單向被告請款等語（本院卷第154、156頁）。是
    系爭模具應以零件最後交付日或開立銷貨單之日時，作為承
    攬工作完成日之基準。查30G5059D01-D09模具部分，原告於
    109年2月13日交付D02、D03系爭模具並開立銷貨單（本院卷
    第77頁），故應以109年2月13日為工作完成日，自107年10
    月18日起至109年2月13日止，已逾期483日，惟被告僅請求4
    55日之逾期違約金（本院卷第189頁）；30G0000-00D01-D06
    模具部分，原告於108年5月30日開立銷貨單請款，故應以10
    8年5月30日作為工作完成日，自107年10月18日起至108年5
    月30日止，已逾期224日。
  ⑶準此，被告就30G5059模具部分，得請求逾期違約金288萬4,7
    00元（計算式：3,170,000×2‰×455＝2,884,700）；就30G505
    3模具部分，得請求逾期違約金72萬5,760元（計算式：1,62
    0,000×2‰×224＝725,760，已扣除D03模具之金額）。是被告
    得向被告請求之逾期違約金總計為361萬0,460元，惟被告於
    本件訴訟僅請求321萬6,369元（本院卷第189頁）。查原告
    已陸續支付違約金計有119萬3,063元，詳如兩造不爭執事項
    所示，再扣除被告應給付原告之系爭模具承攬報酬76萬8,6
    00元、94萬5,000元，原告主張被告已給付之12萬9,931元，
    被告應再給付原告17萬9,775元（計算式：3,216,369－1,193
    ,063－768,600－945,000－129,931＝179,775）。
  ⑷被告固辯稱有以被告他案應原告之款項47萬5,500元抵充，並
    曾退款5,100元予原告，且原告主張被告已付款12萬9,931元
    部分，被告實已給付16萬0,344元云云。惟查，被告就已退
    款予原告5,100元部分，固提出彰化銀行活期性存款明細表
    為憑（本院卷第203頁），然其上僅書寫溢扣5,100於2020年
    2月21日匯回升越等語，未有匯款紀錄可證，難認為真。其
    餘抵充47萬5,500元、給付16萬0,344元部分，被告並未提出
    證據以實其說，難認屬實。是被告此部分抗辯，尚屬無據。
  ⒋原告縱主張其於107年6月25日即提供模具圖檔供被告審核，
    被告就系爭模具之設計、材質及規格等內容，一再修改變更
    ，且分批測試，始會遲延交付，此係不可歸責於原告，且承
    攬契約應於兩造就系爭模具修改後之尺寸、規格、材質等（
    即承攬工作内容）同意後始行成立。且違約金過高應予酌減
    。又原告會匯款給被告係因已開立發票，且被告持該發票向
    銀行申請發票融資，原告始依被告指示匯款，乃維持金融機
    構債信所不得已之作為云云。經查：
  ⑴原告曾表示就系爭模具遲延部分表示歉意；30G5059D01模具
    於108年5月20日仍有瑕疵、D04預計同年6月3日完成，D07、
    D08已完成、D09預計同年5月24日完成、D06無法退料的問題
    等；30G5059D04模具於108年11月27日仍有干涉舌頭面底端
    無法貼面之瑕疵等情，有原告寄給被告之107年10月30日、1
    08年5月20日、108年11月27日之電子郵件附卷可稽（本院卷
    第285、283、83頁）。被告亦自108年1月18日起至同年11月
    8日止，多次要求原告修補系爭模具之瑕疵乙情，有被告寄
    予原告之電子郵件在卷可佐（本院卷第335-351頁）。是系
    爭模具採購單既已明定系爭模具交貨日期為107年10月17日
    ，被告當係考量各種因素後，預訂在該日期後得利用該模具
    生產製造產品，當不致於故意修改、變更系爭模具之圖面，
    以拖延原告交貨之日期，反讓自身在瞬息萬變之商場上立於
    更不利競爭之局面，原告承攬製作之產品當時既有上開之瑕
    疵未予改進，且實際交貨日期遠逾約定之日期，自可歸責於
    原告。
  ⑵證人即原告之員工黃翊銓於本院審理中固具結證稱：系爭模
    具製作難度高，倘扣除被告圖面審核、試模、等待機器時間
    等延誤，整套模具一定可以在5個月內完成，不會延遲超過1
    個月，但要在約定期限內完成有點困難。被告有藍圖之要求
    ，有些模具可以做出成品，但有些模具有小瑕疵還可以用，
    但被告希望把模具做到100分等語。惟系爭契約第8條第1項
    約定：原告同意所交付之工件由被告依採購單、被告技術文
    件之規定，或其他被告同意之驗收方式及標準驗收；系爭模
    具採購單第12．13條亦約定如需修模時雙方需達成共識後紀
    錄並且簽名認同，修改之圖檔需提供審查並且簽名認同，故
    系爭模具縱有修改之必要，亦需經兩造同意，且需依被告之
    系爭模具採購單、技術文件之方式為驗收，難認系爭模具之
    修改或被告之驗收方式可作為遲延給付之正當理由或系爭模
    具之承攬契約係修模後始成立。是原告主張系爭模具之遲延
    給付，係被告所致而不可歸責於原告，且承攬契約係就系爭
    模具規格修改後始成立等情，難謂有據。
  ⑶按約定之違約金額過高者，法院得減至相當之數額，為民法
    第252條所明定，此規定乃係賦與法院得依兩造所提出之事
    證資料，斟酌社會經濟狀況並平衡兩造利益而為妥適裁量、
    判斷之權限，非謂法院須依職權蒐集、調查有關當事人約定
    之違約金額是否有過高之事實，而因此排除債務人就違約金
    過高之利己事實，依辯論主義所應負之主張及舉證責任。況
    違約金之約定，為當事人契約自由、私法自治原則之體現，
    雙方於訂約時，既已盱衡自己履約之意願、經濟能力、對方
    違約時自己所受損害之程度等主、客觀因素，本諸自由意識
    及平等地位自主決定，除非債務人主張並舉證約定之違約金
    額過高而顯失公平，法院得基於法律之規定，審酌該約定金
    額是否確有過高情事及應予如何核減至相當數額，以實現社
    會正義外，當事人均應同受該違約金約定之拘束，法院亦應
    予以尊重，始符契約約定之本旨（最高法院93年度台上第90
    9號判決參照）。查原告既詳閱系爭模具採購單後，當就其
    上之約定交貨日期及違約金之條款知之甚詳且同意受其約束
    後，始於107年6月21日將該採購單傳真予被告，同意承攬製
    作系爭模具，否則應與被告洽談變更交貨日期及修改違約金
    約定後，再同意承攬系爭模具之製作，不得以承攬製作後遲
    延給付之日數過長，導致所計算之違約金過鉅，而倒果為因
    ，認有酌減違約金之必要，故原告主張系爭模具之違約金過
    高，而有依民法第252條酌減之必要，尚非有據。
  ⑷至原告持發票向銀行申請融資乙事，係原告基於公司財務運
    作所為之調度資金行為，無論其是否自願匯款與被告，與違
    約金之計算無涉，附此敘明。
  ㈣基上，原告得請求被告給付78萬8,031元（計算式：608,256＋
    179,775＝788,031）。
四、綜上所述，原告依承攬法律關係，請求被告給付78萬8,031
    元，及自起訴狀繕本送達之翌日即109年11月11日起至清償
    日止，按週年利率5％計算之利息，為有理由，逾此範圍之請
    求，為無理由，應予駁回。
五、本件事證已臻明確，兩造其餘攻擊防禦方法及所提之證據，
    經核與判決之結果不生影響，爰不逐一論述，附此敘明。
六、本判決原告勝訴部分，兩造均陳明願供擔保請准宣告假執行
    及免為假執行，經核均無不合，爰各酌定如主文第4項所示
    相當之擔保金額准許之。至原告敗訴部分，其假執行之聲請
    ，因訴之駁回而失所依附，應併予駁回。
七、訴訟費用負擔之依據：民事訴訟法第79條。
中　　華　　民　　國　　110 　年　　9 　　月　　13　　日
                  民事第五庭　法  官　陳尹捷
以上正本係照原本作成。
如不服本判決，應於判決送達後20日內，向本院提出上訴狀並表
明上訴理由，如於本判決宣示後送達前提起上訴者，應於判決送
達後20日內補提上訴理由書（須附繕本）。
如委任律師提起上訴者，應一併繳納上訴裁判費。  　　　　　
中　　華　　民　　國　　110 　年　　9 　　月　　13　　日
                              書記官　曾美滋